臺灣高雄地方法院刑事判決　　　　　　　　　　　　　九十三年度易字第七七四號
　　公　訴　人　臺灣高雄地方法院檢察署檢察官
　　被　　　告　乙○○
右列被告因詐欺案件，經檢察官聲請簡易判決處刑（九十二年度偵續字第二七三號）
，本院鳳山簡易庭認為不宜，移由本院改依通常程序審理，判決如左：
    主  文
乙○○無罪。
    理  由
一、公訴意旨係以：被告乙○○為展崧木業股份有限公司（下稱展崧公司）負責人，
    與證人晉益水電工程有限公司（以下簡稱晉益公司）之負責人丙○○（另案由臺
    灣高雄地方法院以九十三年度易字第六三一號案件審理中）對外佯稱渠等為夫妻
    關係，二人基於為自己不法所有之意圖，於民國九十年二月間，向證人丁○○諉
    稱晉益公司已承包嘉義市警察局、岡山本洲工業區及鳳山市臺糖五甲社區三項工
    程之水電業務，需要資金購買材料及發放員工薪資向證人丁○○借款，致證人丁○○陷於錯誤而陸續交付新臺幣（下同）一百九十一萬三千二百元，被告並陪同
證人丙○○交付由證人丙○○背書之附表編號一至十二所示之支票十二紙予證人
    丁○○，以取信於證人丁○○，詎上開支票屆期均不獲兌現，證人丁○○始知受
    騙，因認被告與證人丙○○共同涉犯刑法第三百三十九條第一項之詐欺罪嫌云云
    。
二、按犯罪事實應依證據認定之，無證據不得認定犯罪事實；又不能證明被告犯罪者
    ，應諭知無罪之判決；刑事訴訟法第一百五十四條第一項、第三百零一條第一項
    分別定有明文。又犯罪事實之認定，應憑真實之證據，倘證據是否真實尚欠明確
    ，自難以擬制推測之方法，為其判斷之基礎；而認定犯罪事實之證據係指足以認
    定被告確有犯罪行為之積極證據而言，該項證據自須適合於被告犯罪事實之認定
    ，始得採為斷罪資料，最高法院五十三年臺上字第六五六號、二十九年上字第三
    一０五號判例足資參照。且刑事訴訟上證明之資料，無論其為直接或間接證據，
    均須達於通常一般之人均不致有所懷疑，而得確信其為真實之程度，始得據為有
    罪之認定，若其關於被告是否犯罪之證明未能達此程度，而有合理懷疑之存在，
    致使無從形成有罪之確信，根據「罪證有疑，利於被告」之證據法則，即不得遽
    為不利被告之認定，亦有最高法院七十六年度臺上字第四九八六號判例可稽。
三、公訴人認被告乙○○涉有共同詐欺罪嫌，無非係以證人丁○○之指訴核與證人黃
    錦雀、黃宜庭之證述相符，以及附表編號一至十二所示之支票影本與退票理由單
    影本各十二張，為其論據之基礎。訊據被告堅詞否認上開犯行，辯稱：我與戊○○合開展崧公司、明珊企業有限公司（下稱明珊公司），當初經濟不好，我與戊○○曾拿附表編號二、四、七、八、九、十一、十二所示之支票拜託丙○○調錢
    ，但不知道丙○○是去向丁○○借錢，至於附表編號三、五、六、十所示之支票
    是丙○○向我與戊○○借票，而附表編號一所示之支票則為丙○○自己之支票，
    我並未與丙○○對外佯稱我們是夫妻關係，也沒有與丙○○一起向丁○○借錢、
    拿錢等語。
四、經查：
（一）關於證人丁○○收受附表所示編號一至十二所示之支票並出借金錢之經過，證
      人丁○○於警訊中陳述：丙○○於九十年一月間，陸續拿九張支票共二百零七
      萬三千六百元向我借款，我不疑有他，便於九十一年一月底、二月底、三月初
      、三月中旬將錢給付給他，但至四月十五日支票到期，我欲提示時，丙○○向
      我表示承包的工程延誤，無法申請工程款，請我不要提示支票，我因有部分支
      票已轉給他人，所以就請丙○○再拿其他的支票來換，不夠的差額就補進銀行
      ，讓之前的支票能提示，所以丙○○就拿附表編號一至一二所示之支票跟我換
      ，但至今仍無法提示等語（九十二年四月一日警訊筆錄），於偵查中稱：丙○○先拿九張支票向我借錢，後來丙○○的支票跳票，丙○○就拿附表編號一至
      一二所示的支票來和我換票，我借丙○○的錢，是以三分利計算等語（偵續卷
      第二一頁），於本院時證稱：有天丙○○打電話給我，說他標到三個工程，請
      我到他公司去看工程圖，等到訂金票下來，再打電話跟我聯絡，後來他有打電
      話跟我聯絡，說票下來，當時我們還有約定依票面金額扣到三分利息，我再借
      現金給他，後來發票日到了，丙○○打電話告訴我他工程落後，叫我支票不要
      去兌現，並拿附表所示編號一至一二之支票給我，叫我將先前的支票兌現，結
      果附表的支票均退票等語（本院卷九十三年六月三日訊問筆錄、本院卷九十三
      年七月十六日審判筆錄），並有附表編號一至一二所示支票影本與退票理由單
      影本各十二紙存卷可參。由證人丁○○上開陳述可知，自始至終均是證人丙○○出面致電予證人丁○○洽談借錢事宜，而附表編號一至十二所示之支票，亦
      均由證人丙○○交付予證人丁○○，是被告並無任何施用詐術使證人丁○○陷
      於錯誤而交付財物之行為。
（二）證人丁○○雖稱：證人丙○○向我借錢時，被告均在場，而我每次交付借款予
      丙○○時，被告亦有在場，可見被告有與丙○○共同詐欺云云，並舉證人黃美
      雀及黃宜庭為證。惟查證人丙○○係以電話聯絡之方式向證人丁○○借款乙節
      ，業經證人丁○○證述如前，則被告理應無可能於證人丙○○向證人丁○○借
      款時在場，且證人黃美雀於偵查中係證述：我於九十年一月初有去丙○○位於
      大順路橋附近住處，該處是四樓透天厝，丙○○說最近標到三個工程，需要三
      個工程週轉金，如果訂金的支票下來，要向丁○○聯絡，丙○○還有拿三個工
      程圖給他看，後來被告從樓上走下來，我不知道丁○○何時將錢借給丙○○等
      語（偵查卷第一一頁、偵續卷第一二頁），而證人黃宜庭於偵查中則結證稱：
      九十年一月初有去丙○○位於大順路附近住處，丙○○說他有標到三個工程，
      有邀我們一起看工程圖，丁○○回答等你拿到訂金票後再說，後來被告從樓上
走下來，我不知道丁○○何時將錢借給丙○○等語（偵查卷第一一頁、偵續卷
      一二頁），依證人黃美雀、黃宜庭上開所述，僅足認定證人丙○○曾拿工程圖
      向證人丁○○表示承包工程乙情為真，尚無從據以推論證人丙○○拿工程圖向
      證人丁○○表示已承包工程，需借調資金乙事，與被告間有何犯意聯絡或行為
      分擔。又證人黃美雀證稱：不知丁○○何時將錢借給丙○○等語，而證人黃宜
      庭於偵查中先稱：不知丁○○何時將錢借予丙○○等語，然其後卻改稱：我曾
      看見丁○○拿五十萬元現金給被告，由被告與丙○○一起算錢云云（偵續卷第
      二五頁），此與證人丁○○所陳：我是將錢拿給丙○○，丙○○拿錢時，被告
      有在場云云（九十二年四月一日警訊筆錄），亦不一致，果渠等所述之情為真
      ，當無此矛盾之處，稽此，足徵證人黃宜庭前揭看見丁○○拿錢予被告之證詞
      ，係嗣後附和證人丁○○之虛詞，與事實不符，不足採信。
（三）證人丁○○雖有收受附表編號一至十二所示支票，然此係因證人丙○○向證人
      丁○○借款，證人丁○○為擔保其出借之款項，方收受附表編號一至十二所示
      之支票，被告於證人丙○○向丁○○借款，以及證人丁○○交付款項與證人丙○○收受時均不在場乙情，此經證人丙○○到庭證稱：附表編號一至十二所示
      之支票，均是我單獨持以交付丁○○的，附表一所示之支票是我經營之信勝水
      電工程有限公司（下稱信勝公司）的票，至於其餘支票，有部分是戊○○拿票
      請我向丁○○調現，有部分是我向戊○○借票後，用以擔保信勝公司的票，我
      向丁○○借錢時，被告均未出面，丁○○將借款交給我時，被告亦不在場，我
      只有打電話向丁○○表示要拿支票向他借錢，我從未向丁○○介紹我與被告是
      夫妻等語明確（本院卷九十三年七月十六日審判筆錄），核與證人戊○○於本
      院審理時證述：我與被告共同經營展崧公司與明珊公司，億興建材行是我兒子
      開設的，當初我與被告的公司被倒了二千多萬元，營運困難，被告請丙○○幫
      他拿票調錢，並介給丙○○與我認識，後來調錢的事，均由我直接與丙○○接
      洽，之前請丙○○調現的票有兌現，後來才退票，附表編號二至十二所示之支
      票都是我親自交給丙○○，請他去兌現，丙○○告訴我他是向丁○○調現，後
      來丙○○有將調得的錢交給我，交款時丁○○不在場，附表編號二至十二所示
      支票其中有部分票是丙○○向我借票等情相符（本院卷九十三年七月十六日審
      判筆錄），並有證人丁○○簽立之同意書及票據明細表一份在卷可證。參諸上
      開同意書之立書人為證人丁○○，日期為九十一年四月十日，內容記載：「本
      人（即丁○○）同意戊○○與乙○○積欠如附表所示之債務，以十六萬一千元
      達成和解，並收取高雄銀行建國分行票號ＢＦＡ0000000，ＢＦＡ00
      00000，金額各八萬元整支票二紙及現金一千元整。於支票兌現後放棄對
      戊○○及乙○○之一切民、刑事訴訟，空口無憑，特立此同意書。」，再觀諸
      同意書所附之票據明細表，其中第一張即為附表編號二所示之支票、第二張即
      為附表編號四所示之支票、第四張即為附表編號十一所示之支票、第五張即為
      附表編號十二所示之支票、第六張即為附表編號九所示之支票、第七張即為附
      表編號七所示之支票、第八張即為附表編號八所示之支票、第九張即為附表編
      號六所示之支票、第十張即為附表編號五所示之支票、第十一張即為附表編號
      十所示之支票、第十三張即為附表編號三所示之支票，且證人丁○○亦證述：
      我有與戊○○簽立同意書，丙○○有向戊○○借票，來向我調現，我是基於信
      任丙○○，也有照會銀行，銀行說給我客票信用良好，我才調錢給丙○○等語
      屬實（偵續卷第一四頁），足認被告所辯：我與戊○○曾拿附表編號二、四、
      七、八、九、十一、十二所示之支票拜託丙○○調錢，但不知道丙○○是去向
      丁○○借錢，至於附表編號三、五、六、十所示之支票是丙○○向我與戊○○
      借票，而附表編號一所示之支票則為丙○○自己所有的支票等情，尚非無據。
五、據上各情，公訴人提出之證據尚無法使本院獲致被告有罪之確信，此外，復查無
    其他積極證據足資認定被告涉有共同詐欺犯行，不能證明被告犯罪，揆諸首揭說
    明，自應為被告無罪之諭知。
據上論斷，應依刑事訴訟法第四百五十二條、第三百零一條第一項前段，判決如主文
。
本案經檢察官甲○○到庭執行職務。
中      華      民      國      九十三      年      七    月    三十    日
                                  臺灣高雄地方法院刑事庭
                                      審判長法  官  張桂美
                                            法  官  唐中興
                                            法  官  莊珮君
右正本證明與原本無異。
如不服本判決，應於判決送達後十日內，向本院提出上訴狀。
                                            書記官  林志衡
中      華      民      國      九十三      年      七    月    三十    日
